【裁判字號】    95,簡上,42
【裁判日期】    950914
【裁判案由】    違反著作權法
【裁判全文】
臺灣臺北地方法院刑事判決              95年度簡上字第42號
公  訴  人  臺灣臺北地方法院檢察署檢察官
上  訴  人
即  被  告  乙○○
選任辯護人  詹文凱律師
上列上訴人即被告因違反著作權法案件，不服本院於中華民國95
年1 月27日所為95年度簡字第67號第一審判決（聲請簡易判決處
刑案號：臺灣臺北地方法院檢察署94年度偵字第21415 號），提
起上訴，本院管轄之第二審合議庭判決如下：
    主  文
上訴駁回。
    事  實
一、乙○○明知「女系家族」電視劇，係日本電視臺TBS 放送株
    式會社（下稱TBS 會社）享有著作財產權之視聽著作，依著
    作權法第4條第2款及世界貿易組織（WTO ）「與貿易有關之
    智慧財產權協定」（TRIPS ）之規定，屬受我國著作權法所
    保護之著作物，TBS 會社並專屬授權極光數位影音有限公司
    （下稱極光公司）在臺灣地區發行前開影片之VHS 錄影帶、
    VCD與DVD，嗣極光公司並專屬授權基本國際股份有限公司（
    下稱基本公司）在臺灣地區發行前開影片之視聽著作，非經
    前揭權利人之同意或授權，不得擅自以移轉所有權之方法散
    布其重製物；復明知其於民國94年10月初某日在光華商場向
    不明攤商以新臺幣（下同）250 元所購得之日劇「女系家族
    」視聽著作光碟（VCD ）1套（內有8片），係侵害基本公司
    經專屬授予之著作財產權而擅自盜拷之重製物，於觀看完畢
    後，認無保留價值，竟基於販賣營利而散布之犯意，於同年
    10月24日凌晨0 時59分起，利用帳號alme1123在雅虎奇摩拍
    賣網站以底價150 元起販售，而散布上開侵害著作財產權之
    盜版視聽著作光碟予不特定人，經基本公司人員上網查悉，
    迨同年11月2 日晚間11時59分許，由基本公司法務專員甲○
    ○以260元價格競標拍定，雙方並依約定於同年11月4日中午
    12時20分許在臺北市中正區○○○路○ 段50號前交貨並給付
    價金。嗣經基本公司報警於上開約定時、地，當場查獲，並
    扣得前述盜版影音光碟1套（內有8片VCD）。
    理  由
一、訊據被告乙○○固坦承有於前揭時地以260 元之價格，販賣
    扣案之盜版日劇「女系家族」光碟予告訴人基本公司之法務
    專員甲○○，但否認有何違反著作權法犯行，辯稱：扣案之
    光碟是伊從光華商場的店家之公開陳列架上所購得，該光碟
    的外觀上亦無從判斷是違法重製的光碟，則所購買之地點為
    一般合法店鋪，應有使一般人信賴其為合法之基礎，而光華
    商場所販賣之日劇光碟均是每套250 元左右，所以伊無從得
    知扣案之光碟是盜版的，並無違反著作權法之故意等語。經
    查：
  (一)「女系家族」電視劇，係日本電視臺TBS 會社享有著作財產
    權之視聽著作，TBS 會社並專屬授權極光公司在臺灣地區發
    行前開影片之VHS錄影帶、VCD與DVD ，嗣極光公司並專屬授
    權告訴人基本公司在臺灣地區發行前開影片之視聽著作之情
    ，業據告訴人提出專屬授權書、原產地證明、授權書與獨家
    特許權的授予書、公證書、原版VCD 封面在卷可稽（見偵查
    卷第23至35頁）。
  (二)被告於94年10月24日零時59分起，以帳號alme1123在雅虎奇
    摩拍賣網站以底價150 元起，販賣扣案之「女系家族」視聽
    著作光碟，而該視聽光碟係未經告訴人授權或同意所重製，
    經告訴人基本公司人員上網查悉，於94年11月2 日晚間11時
    59分許，由基本公司法務專員甲○○以260 元價格競標拍定
    ，雙方並依約定於同年11月4 日中午12時20分在臺北市中正
    區○○○路○ 段50號前交貨及給付價金之情，業據告訴人指
    訴明確（見偵查卷第17至19頁），復經證人甲○○於警詢時
    證述明確（見偵查卷第13至16頁），且為被告所自承，並有
    日劇「女系家族」視聽著作光碟1套共8片扣案、現場及扣案
    物品照片6 幀、被告刊登之廣告之網頁列印資料、得標信、
    雙方往返電子郵件資料等附卷足憑（見偵查卷第47至55頁）
    。
  (三)被告辯稱不知扣案之光碟是盜版的等語，惟查被告自承是以
    每套250 元之價格購得扣案之光碟，且被告是以網路上刊登
    訊息之方式販賣扣案之光碟，則被告自當知悉網路上日劇「
    女系家族」光碟之販售價格為其購買價之3至4倍左右，則被
    告以低於市價3、4倍之價格購得扣案光碟，理應知悉所購得
    之扣案光碟是盜版。
  (四)綜上所述，被告所辯尚難採信，其違反著作權法犯行明確，
    應予依法論科。
二、核被告所為，係犯著作權法第91條之1 第3項、第2項之明知
    係侵害著作財產權之光碟重製物而以移轉所有權之方法散布
    罪（聲請簡易判決處刑書誤載為著作權法第91條之1第3項、
    第1 項，業經蒞庭檢察官於本院審理時予以更正）。被告意
    圖散布而持有盜版視聽著作光碟之低度行為，應為散布盜版
    視聽著作光碟之高度行為所吸收，不另論罪。
三、按被告行為後，刑法業於94年2月2日修正公布部分條文，並
    於95年7月1日施行。依修正後刑法第2條第1項規定：「行為
    後法律有變更者，適用行為時之法律。但行為後之法律有利
    於行為人者，適用最有利於行為人之法律。」。被告行為時
    之刑法第41條第1 項前段規定：「犯最重本刑為五年以下有
    期徒刑以下之刑之罪，而受六個月以下有期徒刑或拘役之宣
    告，因身體、教育、職業、家庭之關係或其他正當事由，執
    行顯有困難者，得以一元以上三元以下折算一日，易科罰金
    。」；又被告行為時之易科罰金折算標準，依修正前罰金罰
    鍰提高標準條例第2 條（現已刪除）規定，就其原定數額提
    高為1百倍折算1日，則本件被告行為時之易科罰金折算標準
    ，應以銀元1百元至3百元折算1 日，依現行法規所定貨幣單
    位折算新臺幣條例應以新臺幣3百元至9百元折算1 日。惟修
    正後之刑法第41條第1 項前段則規定：「犯最重本刑為五年
    以下有期徒刑以下之刑之罪，而受六個月以下有期徒刑或拘
    役之宣告者，得以新臺幣一千元、二千元或三千元折算一日
    ，易科罰金。」，比較修正前後易科罰金之折算標準，以修
    正前之規定，較有利於被告，應依刑法第2條第1項前段，適
    用修正前刑法第41條第1 項前段規定，定其折算標準。再修
    正後刑法第74條關於得緩刑之標準則擴大適用範圍，將影響
    緩刑宣告之前案及本案，均限縮以故意犯為限，但另增列第
    74條第2、3、4 項關於酌命犯罪行為人應遵守之事項，附記
    於判決書內，其中金錢給付並得為民事強制執行名義，同法
    條第5項則增訂緩刑之效力不及於從刑及保安處分之宣告，
    是以如在修正前後均符合緩刑條件之前提下，修正前關於緩
    刑之規定因其並無得受其他負擔之規定，自係較為有利。又
    著作權法於95年5 月30日經總統公布修正，自95年7月1日起
    施行，修正前著作權法第98條前段規定：「犯第91條至第96
    條之1 之罪，供犯罪所用或因犯罪所得之物，得沒收之。」
    ，為配合同法第94條之刪除，爰調整相關條次之文字，修正
    為：「犯第91條至第93條、第96條之1 之罪，供犯罪所用或
    因犯罪所得之物，得沒收之。」，經比較修正前後規定之結
    果，本件不論依修正前或修正後著作權法第98條之規定，均
    得依該規定沒收，修正後之法律並非較有利於被告，自均適
    用行為時即修正前著作權法第98條規定。
四、原審認被告所犯事證明確，適用著作權法第91條之1第3項、
    第2 項、修正前著作權法第98條，修正前刑法第11條前段、
    第41條第1項前段、第74條第1款，修正前罰金罰鍰提高標準
    條例第2 條規定，並審酌被告之犯罪動機、目的、手段，犯
    罪後已賠償告訴人損失之所生危害，態度尚稱良好等一切情
    狀，從輕量處有期徒刑六月，併諭知易科罰金之折算標準，
    且認被告與告訴人業已達成和解，有和解書1 份在卷可考，
    經此科刑教訓，當能知所警惕，信無再犯之虞，就所宣告之
    刑，以暫不執行為適當，併予宣告緩刑二年，且扣案上開盜
    版光碟8 片係供犯罪所用之物，依修正前著作權法第98條規
    定諭知沒收，經核其認事用法並無不當，量刑亦稱允適；被
    告上訴意旨否認犯罪，指摘原判決不當，即無理由，應予駁
    回。末按原判決未及比較適用新舊法惟修正後之規定係以適
    用行為時法為原則，因此原判決雖未及比較適用，然上訴後
    ，經比較新舊法，行為後之法律並非較有利於行為人，仍應
    適用行為時法，則原判決適用行為時法，即無不當，自不構
    成撤銷之事由，附此敘明。
據上論斷，應依刑事訴訟法第455條之1 第1項、第3項、第368條
，判決如主文。
本案經檢察官郭昭吟到庭執行職務。
中    華    民    國    95    年    9     月    14    日
                  刑事第五庭審判長法  官  黃程暉
                                  法  官  李宜娟
                                  法  官  賴秀蘭
以上正本證明與原本無異。
不得上訴。
                                  書記官  陳惠娟
中    華    民    國    95    年    9     月    22    日


司法院資訊處製作；財團法人民間司法改革基金會備份。
